【裁判字號】    97,訴,4651
【裁判日期】    971118
【裁判案由】    毒品危害防制條例
【裁判全文】
臺灣板橋地方法院刑事判決              97年度訴字第4651號
公  訴  人  臺灣板橋地方法院檢察署檢察官
被      告  甲○○
                    （現另案於臺灣桃園女子監獄執行）
上列被告因違反毒品危害防制條例案件，經檢察官提起公訴（97
年度毒偵字第6916號），被告於本院準備程序進行中就被訴事實
為有罪之陳述，經本院合議庭裁定由受命法官獨任進行簡式審判
程序，判決如下：
    主  文
甲○○施用第一級毒品，累犯，處有期徒刑拾月。
    事  實
一、甲○○前因施用毒品案件，經本院先後以90年度毒聲字第
    656 號、91年度毒聲字第2607號裁定送觀察、勒戒後，均認
    無繼續施用毒品傾向，先後於民國90年2 月26日、91年9 月
    24日執行完畢釋放，並經臺灣板橋地方法院檢察署檢察官以
    90年度毒偵字第813 號、91年度毒偵字第2756號為不起訴處
    分確定。惟其於觀察、勒戒執行完畢5 年內，又因施用毒品
    案件，經臺灣臺北地方法院以96年度簡字第1574號判處有期
    徒刑4 月，嗣減為有期徒刑2 月確定，於97年4 月5 日執行
    完畢。猶不知悛悔，復基於施用第一、二級毒品海洛因及甲
    基安非他命之犯意，於97年8 月10日某許，在臺北縣三重市
    ○○○路上某旅館，以將第一級毒品海洛因及第二級甲基安
    非他命混合放置於玻璃球上燒烤吸取其濃煙之方式，施用第
    一級毒品海洛因及第二級毒品甲基安非他命1 次。嗣於97年
    8 月12日凌晨3 時許，在臺北縣三重市○○街25巷口，因另
    案通緝為警查獲，經警採尿送驗後呈鴉片類及安非他命類陽
    性反應，始查知上情。
二、案經臺北縣政府警察局三重分局報請臺灣板橋地方法院檢察
    署檢察官偵查起訴。本院於準備程序進行中，被告就被訴事
    實為有罪之陳述，經告知被告簡式審判程序之旨，並聽取當
    事人之意見後，裁定進行簡式審判程序。
    理  由
一、上揭犯罪事實，業經被告甲○○於本院準備程序及審理中坦
    承不諱，而被告經警於97年8 月12日採集其尿液檢體送驗結
    果，呈鴉片類及安非他命類陽性反應一情，亦有臺北縣政府
    警察局查獲毒品案件尿液檢體監管紀錄表、臺灣檢驗科技股
    份有限公司97年9 月2 日報告編號CH/2008/80524 號濫用藥
    物檢驗報告各1 紙附卷可參，足認被告之自白與事實相符，
    洵堪採為認定事實之依據。事證明確，被告犯行已堪認定。
    又按92年7 月9 日新修正之毒品危害防制條例刪除二犯及三
    犯之規定，一改修法前繁雜之處遇程序，僅將施用毒品者簡
    化區分為初犯、再犯，並認施用毒品者係屬病患性犯人，以
    觀察、勒戒戒除其身癮，並以強制戒治去除其心癮。經觀察
    、勒戒或強制戒治執行完畢釋放後，若係5 年後再犯該條例
    第10條施用毒品罪者，與同條例第20條第1 項、第2 項關於
    「初犯」之處理方式相同，檢察官應先聲請法院裁定令被告
    入勒戒處所觀察、勒戒，並視有無繼續施用毒品傾向，決定
    應予釋放、為不起訴之處分，或應聲請法院裁定令入勒戒處
    所強制戒治；若係5 年內「再犯」同條例第10條施用毒品罪
    者，依同條例第23條第2 項規定，檢察官則應依法追訴。觀
    諸該條例第20條第3 項之修正理由：「觀察、勒戒或強制戒
    治5 年後再犯者，顯見前所實施之觀察、勒戒或強制戒治已
    足以遮斷其施用毒品之癮，為期自新及協助其戒除毒癮，對
    此5 年後再犯者，爰明定仍適用初犯之規定，先經觀察、勒
    戒、強制戒治之程序。」及同條例第23條第2 項之修正理由
    ：「為配合簡化施用毒品犯之刑事處遇程序，並鑑於經觀察
    、勒戒或強制戒治執行完畢釋放後5 年內再犯者，其再犯率
    甚高，原據以實施之觀察、勒戒及強制戒治既已無法收其實
    效，自應施以刑事處遇。」，顯然如施用毒品者係前經觀察
    、勒戒或強制戒治等治療程序執行完畢5 年後，始再施用毒
    品之「初犯」，因前所執行之觀察、勒戒或強制戒治已足收
    戒除毒癮之效，自應重新執行觀察、勒戒或強制戒治等治療
    程序，並於治療程序執行完畢後，由檢察官為不起訴處分，
    毋庸對之追訴處罰；反之，在「再犯」之情形，因其先前所
    為治療程序顯未能收戒斷毒癮之效，且考量施用毒品者之再
    犯率偏高，乃簡化其刑事處遇程序，而逕予追訴處罰，不再
    施以治療程序。參酌上開立法理由，修正毒品危害防制條例
    就施用毒品者，祇於「初犯」及「5 年後再犯」二種情形，
    有其追訴條件之限制，即須於初犯經觀察、勒戒或強制戒治
    釋放後，5 年內均無施用毒品之行為，始能認其前所實施之
    觀察、勒戒或強制戒治已足遮斷毒癮，而得於5 年後再犯時
    ，再予適用初犯之規定，重行觀察、勒戒等程序。倘5 年內
    已經再犯，被依法追訴處罰，縱其第3 次（或第3 次以上）
    施用毒品之時間在初犯釋放5 年以後，即與「5 年後再犯」
    之情形有別，且因已於「5 年內再犯」，顯見其再犯率甚高
    ，原實施觀察、勒戒或強制戒治，已無法收其實效，而無5
    年戒斷期之存在，自無再經觀察、勒戒及強制戒治之必要，
    應由檢察官逕行起訴，始符新法修正之本旨。是被告前因施
    用毒品案件，經本院先後以90年度毒聲字第656 號、91年度
    毒聲字第2607號裁定送觀察、勒戒後，均認無繼續施用毒品
    傾向，先後於90年2 月26日、91年9 月24日執行完畢釋放，
    並經臺灣板橋地方法院檢察署檢察官以90年度毒偵字第813
    號、91年度毒偵字第2756號為不起訴處分確定後，5 年內即
    再因施用毒品案件，經臺灣臺北地方法院以96年度簡字第
    1574號判處有期徒刑4 月，嗣減為有期徒刑2 月確定，此有
    臺灣高等法院被告前案紀錄表1 份在卷可稽，被告於上開觀
    察、勒戒執行完畢後，既曾於5 年內再犯毒品危害防制條例
    第10條之罪，並經判刑確定，本次被告所犯毒品危害防制條
    例第10條之罪，自非屬毒品危害防制條例第20條第3 項所定
    「再犯」之情形，而應依法追訴，附此敘明。
二、核被告甲○○所為，係犯毒品危害防制條例第10條第1 項之
    施用第一級毒品罪及同條例第10條第2 項之施用第二級毒品
    罪。其施用第一級毒品海洛因前持有第一級毒品海洛因之低
    度行為，及施用第二級毒品甲基安非他命前持有第二級毒品
    甲基安非他命之低度行為，應分別為施用之高度行為所吸收
    ，均不另論罪。又被告係同時施用第一級毒品海洛因與第二
    級毒品甲基安非他命，其一行為同時觸犯毒品危害防制條例
    第10條第1 項及同條第2 項之罪，為想像競合犯，依刑法第
    55條之規定，應從一重之施用第一級毒品罪處斷。公訴人起
    訴意旨雖認被告係分別施用上開二種毒品，然此業為被告所
    否認，並供稱係同時施用該二種毒品，而公訴人復未舉證證
    明被告係分別施用前開二種毒品，自應為有利被告之認定，
    是公訴人認被告所犯上開二罪間應予分論併罰，尚有未洽。
    又被告前因施用毒品案件，經臺灣臺北地方法院以96年度簡
    字第1574號判處有期徒刑4 月，嗣減為有期徒刑2 月確定，
    於97年4 月5 日執行完畢，此有臺灣高等法院被告前案紀錄
    表1 份在卷可憑，其受有期徒刑之執行完畢後，5 年以內故
    意再犯本件有期徒刑以上之罪，為累犯，應依刑法第47條第
    1 項之規定加重其刑。爰審酌被告前已因施用毒品案件經送
    觀察、勒戒，並經法院多次判刑在案，此有臺灣高等法院被
    告前案紀錄表1 份附卷可佐，仍不能戒除毒癮，再次漠視法
    令禁制而犯本罪，顯見其戒除毒癮之意志薄弱，惟念其犯後
    坦承犯行，態度尚佳，且施用毒品所生危害，實以自戕身心
    健康為主，對於他人生命、身體、財產等法益，尚無明顯而
    重大之實害等一切情狀，量處如主文所示之刑，以示懲儆。
據上論斷，應依刑事訴訟法第273 條之1 第1 項、第299 條第1
項前段，毒品危害防制條例第10條第1 項、第2 項，刑法第11條
前段、第47條第1 項、第55條，判決如主文。
本案經檢察官李巧菱到庭執行職務。
中    華    民    國    97    年    11    月    18    日
                      刑事第十三庭  法  官    曾淑娟
上列正本證明與原本無異。
如不服本判決，應於判決送達後10日內敘明上訴理由，向本院提
出上訴狀 (應附繕本) ，上訴於臺灣高等法院。其未敘述上訴理
由者，應於上訴期間屆滿後20日內向本院補提理由書「切勿逕送
上級法院」。
                                    書記官    謝雪紅
中    華    民    國    97    年    11    月    18    日
附錄本案論罪科刑法條全文：
毒品危害防制條例第10條
施用第一級毒品者，處6 月以上 5 年以下有期徒刑。
施用第二級毒品者，處3 年以下有期徒刑。


司法院資訊處製作；財團法人民間司法改革基金會備份。
